【裁判字號】    97,簡上,382
【裁判日期】    970619
【裁判案由】    贓物
【裁判全文】
臺灣高雄地方法院刑事判決             97年度簡上字第382號
上  訴  人
即  被  告  丁○○
上列被告因贓物案件，不服本院民國96年12月27日96年度簡字第
6812號刑事簡易判決（原聲請簡易判決處刑案號：96年度偵字第
23717 號），提起上訴，本院管轄第二審之合議庭認不得以簡易
判決處刑，改依通常程序審理，並自為第一審之判決如下：
    主  文
原判決撤銷。
丁○○無罪。
    理  由
一、按被告以外之人於審判外之陳述，雖不符刑事訴訟法第159
    條之1 至第159 條之4 之規定，而經當事人於審判程序同意
    作為證據，法院審酌該言詞陳述或書面陳述作成時之情況，
    認為適當者，亦得為證據，刑事訴訟法第159 條之5 第1 項
    定有明文。本件對於檢察官所提出之傳聞證據，被告於本院
    審判程序時已明示同意作為證據，本院認各該證據並非違法
    取得，與待證事項具關聯性，證明力亦非明顯過低，且為判
    斷犯罪事實存否所必要，認適當為本案之證據。另被告於警
    詢及偵查中之供述均出於任意性，非以不正方法取得，亦有
    證據能力。
二、聲請簡易判決處刑意旨略以：被告丁○○可預見乙○○於民
    國95年4 月21日前某時，在高雄縣市某處所交付之型號Z200
    型，序號為000000000000000 號之行動電話機具係贓物，仍
    予以收受之，並偕乙○○於95年4 月21日某時，前往高雄市
    楠梓區○○路19號「國菲通訊行」，以被告之身分資料填具
    讓渡書後售予國菲通訊行。嗣經警於國菲通訊行前址查悉上
    情，因認被告涉有刑法第349 條第1 項之收受贓物之罪嫌。
三、按「犯罪事實應依證據認定之，無證據不得認定犯罪事實」
    、「不能證明被告犯罪者，應諭知無罪之判決」，刑事訴訟
    法第154 條第2 項、第301 條第1 項分別定有明文。申言之
    ，犯罪事實之認定應憑證據，如未能發現相當證據，或證據
    不足以證明，自不能以推測或擬制之方法，作為裁判基礎（
    最高法院40年台上字第86號判例意旨參照）。又刑法贓物犯
    所稱之「贓物」，指因財產上之犯罪所取得之財物而言。收
    受贓物罪之成立，以知贓收受為要件，換言之，必須行為人
    知悉所收受者係贓物，若無贓物之認識，即無由成立犯罪。
    此項贓物之認識，雖不以明知其情為必要，如依一般情形已
    有贓物之懷疑，而主觀上出於即使確實為贓物仍容任其發生
    ，且其發生並不違背其本意而予以收受者，仍應認具有收受
    贓物之不確定犯意，而成立犯罪。但此項贓物之認識，其於
    訴訟上之證明，仍須於通常一般之人均不致有所懷疑，而得
    確信其為真實之程度者，始得據為有罪之認定，倘其證明尚
    未達到此一程度，而有合理之懷疑存在，無從使事實審法院
    獲得有罪之確信時，即應由法院為諭知被告無罪之判決（最
    高法院76年台上字第4986號判例意旨參照）。
四、被告於本院審理時固坦承有收受乙○○所交付之行動電話，
    並於上揭時地與乙○○一同持該行動電話前往「國菲通訊行
    」讓渡出售等事實，惟堅決否認有何收受贓物之犯行，辯稱
    ：當初因為乙○○下來高雄說要戒毒，我就找姪兒鐘志勝之
    住處供其暫住，但是他沒有零用錢，也沒有帶證件，說要去
    賣手機，才跟我借證件，我陪他一起去通訊行，他說手機是
    他的，我不知道那是贓物等語。經查：
（一）本件被告收受乙○○所交付之上開行動電話，並於上揭時
      地與乙○○一同持該行動電話前往「國菲通訊行」讓渡出
      售，留下被告之姓名及身分證等相關資料等事實，業據被
      告自承不諱，與證人即國菲通訊行店員林怡君於警詢時陳
      述之情節相符，並有客戶舊機回收表及丁○○身分證影本
      各1 紙附卷可資佐證，足認此部分情節屬實。而該行動電
      話為甲○○所有，於95年4 月16日下午4 時許，在高雄縣
      大社鄉○○路24號騎樓下，因置放在機車置物箱而遭竊遺
      失，該行竊之人為乙○○，業於97年1 月31日經本院以96
      年度訴字第4008號刑事判決判處有罪在案等情，亦據證人
      甲○○及乙○○證述無訛，並有該刑事判決書存卷可查。
（二）按行動電話均編有序號，如警方有意追查，憑此序號與通
      聯紀錄即可循線查得使用之人，此應係具有一般智識經驗
      之人所知悉之事項。乙○○竊得該行動電話後，使被告出
      面販賣，借其證件資料，意在隱匿身分，規避刑責，已甚
      為顯然。基於同一理由，被告如知悉該乙○○交付之行動
      電話係其犯罪所得之贓物，竟仍允諾提供自己身分資料，
      供通訊行登錄存檔，使乙○○隱身幕後，自陷於不利之境
      地，如非至親，或有相當代價等特殊原因，無端涉及刑責
      ，代人受罪，自非合於事理。
（三）本院依聲請傳喚證人乙○○到庭作證，其明確表示到高雄
      找被告時，有陪同被告前去販賣手機，當時有跟被告說手
      機是自己的，販賣的錢是我拿走的等語（見本院卷第62-6
      3 頁）；證人即被告姪兒鐘志勝到庭證稱，被告有帶乙○
      ○到伊住處借住，有見過乙○○拿手機等語（見本院卷第
      65頁），二人所述均與被告辯解相合。則被告是否知悉該
      行動電話為乙○○竊盜所得之贓物，即堪置疑。雖乙○○
      前於警詢時否認曾有交付手機供被告販賣，甚至表示與被
      告曾發生口角爭執云云（見警卷第5-6 頁），但當時乙○
      ○應詢時間係在96年6 月25日，所涉竊盜案件尚未經追訴
      審判，除否認交付手機與被告外，乃另一併否認曾有竊取
      他人手機之行為。其既自始欲隱匿身分，基於僥倖心理，
      乃全盤推稱不知，毫無相關，意在規避刑責，事甚明顯。
      而其與被告係因施用毒品而認識，二人非有深交，被告因
      其戒毒南下來訪（其原住南投），為其覓屋暫住，已是有
      情，在卷內證據未見有何額外利得之情形下，自無收贓且
      具名為乙○○出售之理由。是乙○○警詢所為不利於被告
      之陳述，為本院所不採。再者，乙○○交付被告之行動電
      話僅有一具，非有相當數量，是亦難認被告主觀上對該行
      動電話為贓物一情，有相當認識，而具有不確定收贓之犯
      意。
（四）綜上所述，本件依檢察官所舉事證，尚存有合理之懷疑，
      不能使本院獲致有罪判決之確切心證，依前引法文及判例
      意旨，被告被訴收受贓物之犯行應屬不能證明。原審未予
      詳查，遽對被告論罪科刑，尚有未合，被告上訴否認犯罪
      ，指摘原判決不當，為有理由，自應撤銷原判決，另諭知
      被告無罪。
五、末按法院得為簡易判決處刑者，以所科之刑係宣告緩刑、得
    易科罰金之有期徒刑及拘役或罰金為限；於檢察官聲請以簡
    易判決處刑之案件，經法院認應為無罪判決之諭知者，應適
    用通常程序審判之，刑事訴訟法第449 條第3 項、第451 條
    之1 第4 項但書第3 款、第452 條分別規定甚明。又地方法
    院簡易庭對被告為簡易判決處刑後，經提起上訴，而地方法
    院合議庭認應為無罪判決之諭知者，依同法第455 條之1第3
    項準用第369 條第2 項之規定意旨，應由該地方法院合議庭
    撤銷簡易庭之判決，改依第一審通常程序審判。其所為判決
    ，應屬於「第一審判決」，檢察官仍得依通常上訴程序上訴
    於管轄第二審之高等法院（最高法院91年度台非字第21號判
    例意旨參照）。本件被告既經本院為無罪之諭知，已不符合
    得為簡易判決處刑之情形，除撤銷原審判決外，並應逕行改
    依第一審通常程序判決之，檢察官如不服本判決，仍得於法
    定上訴期間內，向管轄之第二審法院提起上訴，併此敘明。
據上論斷，應依刑事訴訟法第452 條、第455 條之1 第1 項、第
3 項、第369 條第2 項、第364 條、第301 條第1 項，判決如主
文。
本案經檢察官丙○○到庭執行職務。
中    華    民    國    97    年    6     月    19    日
                  刑事第二庭  審判長法  官  黃建榮
                                    法  官  李殷君
                                    法  官  李嘉益
以上正本證明與原本無異。
如不服本判決應於收受本判決後10日內向本院提出上訴書狀，並
應敘述具體理由，如未敘述上訴理由者，應於上訴期間屆滿後20
日內補提理由書狀於本院（均須按他造當事人之人數附繕本）「
切勿逕送上級法院」。
中    華    民    國    97    年    6     月    19    日
                                    書記官  郭南宏


司法院資訊處製作；財團法人民間司法改革基金會備份。
